臺灣高等法院花蓮分院刑事判決　　　　 94年度交上訴字第1號
上　訴　人　臺灣花蓮地方法院檢察署檢察官
上　訴　人
即　被　告　甲○○
選任辯護人　林武順律師
上列上訴人因被告過失致死等案件，不服臺灣花蓮地方法院93年
度交訴字第5號中華民國93年11月9日第一審判決（起訴案號：臺
灣花蓮地方法院檢察署93年度發查偵字第190號），提起上訴，
本院判決如下：
    主　文
原判決撤銷。。
甲○○從事業務之人，因業務上之過失致人於死，處有期徒刑陸
月，如易科罰金以參佰元折算壹日。。
    事  實
一、甲○○係巨星交通事業有限公司（下稱巨星公司）所僱用之
    遊覽車司機，以駕駛營業用大客車載運乘客為業，為從事駕
    駛業務之人。民國（下同）92年11月14日上午9時5分許，甲
    ○○駕駛車牌號碼ＦＦ－577營業用大客車，載運花崗國中
    師生，沿花蓮市○○路由北往南方向行駛，途經重慶路與光
    復街交岔路口後，北上之對向二線車道因施工封閉，路面減
    縮，僅能以南下二線車道單向通車，甲○○明知汽車行駛時
    ，應注意車前狀況及兩車併行之間隔，並隨時採取必要之安
    全措施，以避免危險發生，而依當時天候為晴天、日間光線
    充足、車道為直路、路面乾燥、無缺陷及障礙物、視距良好
    等情狀，並無不能注意之情形，竟疏未注意車前其他車輛行
    駛狀況及兩車併行之安全間隔，適黃正玉騎乘車號ＧＺＵ－
    936重型機車附載丙○○，沿同路同向外側車道在前行駛，
    亦疏未注意靠右行駛，而偏左靠近分隔線行駛，致甲○○駕
    駛上開大客車途經重慶路415號前超車時，大客車右側車身
    中央部位與黃正玉、丙○○及所騎乘機車發生接觸性擦撞，
    黃正玉人車不穩，失控倒地，受有胸腹腔內出血等傷害，送
    醫急救後於同日上午9時20分許不治死亡；丙○○則受有左
    肘挫傷併皮下血腫（2公分乘2公分）、左膝挫傷併擦傷（2
    公分乘2公分；2公分乘2公分；3公分乘2公分；2公分乘1公
    分）等傷害。
二、案經被害人黃正玉之子乙○○及被害人丙○○訴由花蓮縣警
    察局花蓮分局報請臺灣花蓮地方法院檢察署檢察官相驗屍體
    後偵查起訴。
    理  由
一、訊據上訴人即被告甲○○矢口否認上揭犯行，辯稱：伊當時
    駕駛大客車行經上開地點時，是走內側車道，並沒變換車道
    ，當時未發現死者之機車有在前方或右側車道，所以根本不
    知道死者之機車是自從何處駛出，且雙方並沒有發生任何碰
    撞，而是伊行駛到前方一段路程後，由照後鏡看到摩托車倒
    地，才停下來查看，下車後還有人說伊沒有撞到人，叫伊快
    走，伊沒有擦撞到死者的機車云云。
二、經查：
（一）右開事實，業據被害人丙○○於偵查、原審及本院審理時
      指訴甚詳（偵查卷第40、41、65頁；原審卷第20頁；本院
      卷第39、40頁），核與證人魯冠雄於偵查中所證：今日上
      午車禍，我有目睹當時情形，當時遊覽車跟機車是同行方
      向，機車行駛在前，我先聽到一聲「啊」的聲音，就看到
      該機車靠在遊覽車右側，繼續往前走，一瞬間，機車連人
      倒地，後面的人往前傾，前面騎機車的人被機車壓到，而
      該遊覽車再往前十多公尺才停車，當時二輛車速度不會很
      快，因為該處內車道有下水道的施工，有圍籬，車道變窄
      ，該遊覽車是要靠右切過去，才會擦撞到，肇事點剛好在
      我賣菜攤子前面等語（偵查卷第41、42頁）；及於原審審
      理時所供：92年11月14日上午9時有看到本件車禍，當時
      我所在的位置是重慶路415號前，我在幫我太太賣菜，會
      隨時注意左右有無客人來，我看到摩托車從花蓮客運左邊
      過來，原來就是從重慶路過來，摩托車前後都沒有來車，
      摩托車行進到光復路口時，遊覽車跟著後面出現，我轉頭
      與我太太閒聊，就聽到一聲很大聲「啊」，轉頭再看的時
      候，摩托車與遊覽車已經撞到一起了，黃正玉趴倒在地，
      丙○○跪倒在黃正玉身上，她們倒下的時候，遊覽車還在
      走，她們二人倒地的位置離遊覽車的車身只有一點點的距
      離，後來因為有人叫，遊覽車滑行到路口才停下來，司機
      沒有開走，是因為有人將他攔下來等語（原審卷第55-57
      頁），均相符合。且有道路交通事故現場圖、道路交通事
      故調查報告表（一）（二）、現場照片、相驗屍體證明書
      及驗斷書等在卷可稽。則被告確於右開時地駕駛大客車由
      後接觸性擦撞被害人黃正玉、丙○○及所騎乘機車，致黃
      正玉死亡及丙○○受傷，已可認定。又被害人黃正玉及丙
      ○○當時所戴之安全帽、機車照後鏡等物，雖因案發後檢
      警未能及時查扣送驗，致內政部警政署刑事警察局未能受
      理鑑驗其上究竟有無大客車的漆痕，惟此並不能採為有利
      於被告之認定。
（二）按汽車行駛時，駕駛人應注意車前狀況及兩車併行之間隔
      ，並隨時採取必要之安全措施，道路交通安全規則第九十
      四條第三項定有明文。被告駕駛大客車自應注意上開規定
      ，而事發當時並無不能注意之情形，竟疏未注意車前黃正
      玉騎乘機車附載丙○○之狀況及保持兩車併行之安全間隔
      ，致發生接觸性擦撞，造成黃正玉死亡及丙○○受傷，其
      有過失，當可認定。雖依道路交通事故現場圖所示，機車
      倒地之刮地痕起點，偏左靠近分隔線，足見黃正玉並未靠
      右行駛，亦與有過失，惟此並不影響被告過失之認定。再
      本件經送臺灣省花東區車輛行車事故鑑定委員會、臺灣省
      車輛行車事故覆議鑑定委員會及國立交通大學鑑定，雖均
      未能就過失責任之歸屬提供意見，惟被告確有過失已如上
      述，仍不能以此而為被告有利之證明。另被害人黃正玉之
      死及丙○○之傷，既係因被告之過失而引起，其間自有相
      當因果關係。本件事證明確，被告所辯，無非卸責之詞，
      不足採取，犯行堪以認定。
三、按刑法上所謂業務，係指個人基於社會地位繼續反覆所執行
    之事務。被告係巨星公司所僱用之遊覽車司機，以駕駛營業
    用大客車載運乘客為業，業據其供陳在卷，乃為從事駕駛業
    務之人，其因業務上之過失肇致被害人黃正玉死亡及丙○○
    受傷，核其所為，係犯刑法第276條第2項之業務過失致死罪
    及同法第284條第2項前段之業務過失傷害罪。被告以一行為
    觸犯業務過失致人於死及業務過失傷害二罪名，應依想像競
    合犯規定，從一重之業務過失致死罪處斷。原審對被告論罪
    科刑，固非無見。惟被告犯罪後極力否認擦撞被害人，又未
    與被害人家屬及傷者和解，原審既認被告過失情節非輕，卻
    只從輕處以有期徒刑四月，量刑有所失衡。檢察官依據告訴
    人之請求提起上訴，指摘原判決量刑過輕，為有理由，應予
    撤銷改判。爰審酌被告尚無前科，有臺灣高等法院被告全國
    前案紀錄表一份在卷可憑，其為職業駕駛，卻未能注意道路
    交通規則，犯罪後又矢口否認肇事，迄未賠償被害人或家屬
    ，態度不佳，惟被害人黃正玉亦與有過失等一切情狀，量處
    如主文第2項所示之刑，及諭知易科罰金之折算標準。
據上論斷，應依刑事訴訟法第369條第1項前段、第364條、第299
條第1項前段，刑法第276條第2項、第284條第2項前段、第55條
、第41條第1項前段，罰金罰鍰提高標準條例第1條前段、第2條
，判決如主文。
本案經檢察官翟光軍到庭執行職務。
中　　華　　民　　國　　94　　年　　9 　　月　　29　　日
                  刑事庭審判長法  官  林慶煙
                              法  官  林德盛
                              法  官  蔡勝雄
以上正本證明與原本無異。
如不服本判決，應於送達後十日內，向本院提出上訴狀。其未敘
述理由者，並應於提出上訴狀後十日內向本院補提理由狀 (須附
繕本)。
                              書記官  林明智
中　　華　　民　　國　　94　　年　　9 　　月　　29　　日
附錄    本判決論罪科刑法條：
刑法第276條：
因過失致人於死者，處2年以下有期徒刑、拘役或2千元以下罰金
。
從事業務之人，因業務上之過失犯前項之罪者，處5年以下有期
徒刑或拘役，得併科3千元以下罰金。
刑法第284條：
因過失傷害人者，處6月以下有期徒刑、拘役或500元以下罰金，
致重傷者，處1年以下有期徒刑、拘役或500元以下罰金。
從事業務之人，因業務上之過失傷害人者，處1年以下有期徒刑
、拘役或1千元以下罰金，致重傷者，處3年以下有期徒刑、拘役
或2千元以下罰金。
